臺灣高等法院臺南分院刑事判決　　　　 94年度上訴字第538號
上　訴　人
即　被　告　乙○○
選任辯護人　鄭瑞崙律師
　　　　　　邱揚瑞律師
　　　　　　林石猛律師
上列上訴人因違反森林法案件，不服臺灣臺南地方法院94年度訴
字第401號中華民國94年4月29日第一審判決（起訴案號：臺灣臺
南地方法院檢察署93年度偵字第10561號），提起上訴，本院判
決如下：
    主  文
原判決撤銷。
乙○○於他人保安林內，擅自占用，處有期徒刑陸月，如易科罰
金，以參佰元折算壹日。
    事  實
一、乙○○前因竊佔案件，於民國（下同）八十七年三月二十三
    日，經本院以86年度易字第2467號判處有期徒刑七月，緩刑
    三年確定。猶不知悔改，意圖為自己不法之利益，於九十年
    底緩刑期滿後，隨即未經主管機關核准或同意，在臺南縣七
    股鄉○○段六八號地號由行政院農業委員會林務局嘉義林區
    管理處（下稱嘉義林管處）管理之編號第２０１９號國有保
    安林地上，擅自占用搭建鐵皮棚架及貨櫃屋（如附圖所示斜
    線部分、面積共０．００９公頃）供己使用。嗣於九十三年
    九月二十七日，為臺南縣警察局佳里分局警員查悉上情。乙
    ○○於經警查獲後，已將上開擅自占用搭建之鐵皮棚架及貨
    櫃屋拆除完畢。
二、案經臺南縣警察局佳里分局報告臺灣臺南地方法院檢察署檢
    察官偵查起訴。
    理  由
一、前揭犯罪事實，業據上訴人即被告乙○○迭於偵查、原審及
    本院審理時坦承不諱；並經證人即財政部國有財產局南區辦
    事處臺南分處法務人員甲○○及證人馬興裕於警詢時證述在
    卷。又經承辦檢察官於九十三年十一月二十二日，會同嘉義
    林管處、臺南縣佳里地政事務所及被告等人，至上址勘驗屬
    實，並製有勘驗筆錄一份及複丈成果圖一紙附卷（詳偵查卷
    第二十頁、第二四頁）可稽。再者，被告乙○○上開擅自占
    用之土地位置，係屬國有保安林地乙節，亦有行政院農業委
    員會林務局嘉義林區管理處九十四年三月一日嘉政字第０９
    ４５２１０２１７號函暨該函檢送之空照實測圖一紙、告示
    與明細表等文件存卷（詳偵查卷第四九頁至第五四頁）可參
    。此外，並有九十二年六月十五日租約書一份、國有土地勘
    （清）查表一紙、國有土地勘（清）查表─使用現況略圖一
    紙、臺南縣土地登記謄本一紙、財政部國有財產局南區辦事
    處臺南分處土地勘清查表二紙及現場照片二十二幀在卷（詳
    警卷第十三頁至第十八頁；偵查卷第十二頁至第十四頁、第
    三十頁至第三七頁）可憑。足認被告乙○○上開自白核與事
    實相符，本件事證明確，被告乙○○犯行堪以認定。
二、按被告乙○○未經主管機關核准或同意，擅自占用上址之國
    有保安林地搭蓋如附圖所示斜線部分之鐵皮棚架及貨櫃屋，
    雖同時涉犯刑法第三百二十條第二項之竊佔罪，惟按森林法
    第五十一條第一項為刑法第三百二十條第二項之特別規定，
    兩者係特別法優於普通法之法律競合關係（最高法院70年台
    上字第491號判例意旨參照）。核被告所為，係犯森林法第
    五十一條第一項之於他人保安林內，擅自占用罪。再被告雖
    於保安林內擅自占用，搭建上開鐵皮棚架及貨櫃屋，但犯後
    已將之全數拆除，並加強植栽，此有行政院農業委員會林務
    局嘉義林區管理處函附卷足憑（見本院卷第三十二頁），顯
    見被告犯後頗知悔意，而森林法第五十一條第三項【於保安
    林擅自占用，得加重其刑至二分之一】之規定，亦僅係【得
    加重其刑】，而非【必加重】，本院審酌被告上情，認不予
    加重其刑。
三、原審以被告罪証明確，因予論罪科刑，固非無見。但查：被
    告犯後已將占用搭建之鐵皮棚架、貨櫃屋自行拆除，並已加
    強植裁，業如前述，自無再依森林法第五十一條第六項予以
    沒收之必要，原審就已拆除之上開鐵皮棚架、貨櫃屋，仍為
    沒收之宣告，顯有未當。被告上訴雖以其犯後態度良好，原
    審未予諭知緩刑，顯有未當，而指摘原判決不當，固無理由
    （詳後述），但原判決既有上開可議之處，即屬無可維持，
    應由本院予以撤銷改判。爰審酌被告犯罪之動機、目的、手
    段，犯罪所生之損害，及犯罪後坦承其事之態度等一切情狀
    ，量處如主文所示之刑，並依法諭知易科罰金之折算標準，
    以資懲儆。
四、按法院對於具備緩刑條件之刑事被告，認為以暫不執行刑罰
    為適當者，得宣告緩刑，為刑法第七十四條所明定，至於暫
    不執行刑罰之是否適當，則由法院就被告有無累犯之虞，及
    能否由於刑罰之宣告而策其自新等一切情形，依其自由裁量
    定之，與犯罪情節是否可原諒，並無關係；宣告緩刑，應就
    被告有無再犯之虞，及能否由於刑罰之宣告而策其自新等，
    加以審酌，與被告之患病與否，並無關係（最高法院29 年
    上字第26號、49年台上字第281號判例意旨參照）。查被告
    前因竊佔案件，於八十七年三月二十三日，經原審以86年度
    易字第2467號判處有期徒刑七月，緩刑三年確定，甫於九十
    年三月二十三日緩刑期滿，有該刑事判決（附於偵查卷第四
    七頁、第四八頁）、臺灣臺南地方法院檢察署刑案資料查註
    紀錄表及臺灣高等法院被告全國前案紀錄表各一份在卷可按
    ，於緩刑期滿後之九十年底即再犯本案，足認緩刑之宣告顯
    難策其自新，如不予執行刑罰，顯然不足以收儆惕之效，揆
    之上開最高法院判例意旨，本院認不宜再對被告為緩刑之諭
    知。再是否為緩刑之諭知，與被告乙○○本身是否患病及其
    是否有身心障礙之子媳無關，更與相同案件類型之他案被告
    無涉，尚難以其他相同案件類型有緩刑之宣告，本件即須受
    其拘束而為緩刑之諭和，併此敘明。
據上論結，應依刑事訴訟法第369條第一項前段、第364條、第29
9條第一項前段、森林法第51條第1項，刑法第11條前段、第41
條第1項、罰金罰鍰提高標準條例第2條，判決如主文。
本案經檢察官許仲瑩到庭執行職務。
中　　華　　民　　國　　94　　年　　7 　　月　　20　　日
                  刑事第四庭    審判長法　官  鄭文肅
                                      法　官  蔡美美
                                      法　官  陳珍如
以上正本證明與原本無異。
如不服本判決，應於收受本判決後十日內向本院提出上訴書狀。
其未敘述上訴理由者並得於提起上訴後十日內向本院補提理由書
狀（均須按他造當事人之人數附繕本）「切勿逕送上級法院」。
　　　　　　　　　　　　　　　　　　　書記官  岑  玢
中　　華　　民　　國　　94　　年　　7 　　月　　20　　日
附錄：本判決論罪科刑法條
森林法第51條：
於他人森林或林地內，擅自墾殖或占用者，處6月以上5年以下有
期徒刑，得併科新台幣60萬元以下罰金。
前項情形致釀成災害者，加重其刑至2分之1；因而致人於死者，
處5年以上12年以下有期徒刑，得併科新台幣100萬元以下罰金，
致重傷者，處3年以上10年以下有期徒刑，得併科新台幣80萬元
以下罰金。
第1項之罪於保安林犯之者，得加重其刑至2分之1。
因過失犯第1項之罪致釀成災害者，處1年以下有期徒刑，得併科
新台幣60萬元以下罰金。
第1項未遂犯罰之。
犯本條之罪者，其墾殖物、工作物、施工材料及所使用之機具沒
收之。
